Inventaris van het archief van de Commissie Lange Termijnontwikkelingen Milieubeleid, 1981-1984
Nationaal Archief, Den Haag
Commissie Lange Termijn Ontwikkelingen Milieubeleid
VROM / Cie Lange Termijn Ontwikkelingen Milieu
1981-1984
V17
0.20 meter; 16 inventarisnummers.
Normale geschreven, getypte en gedrukte documenten, geen bijzondere handschriften.
Nationaal Archief, Den Haag
Commissie Lange Termijnontwikkelingen Milieubeleid (CLAT) (1981-1984)
Het archief bevat naast notulen, agenda's en vergaderstukken en stukken betreffende instelling, samenstelling en werkwijze van de Commissie Lange Termijnontwikkelingen Milieubeleid, vooral onderzoeksrapporten betreffende de totstandkoming van haar eindrapport, "De lange termijn begint vandaag", alsmede het concept en de definitieve versie daarvan.
Archiefvorming
Geschiedenis van de archiefvormer
De Commissie Lange Termijnontwikkelingen Milieubeleid
De Commissie Lange Termijnontwikkelingen Milieubeleid (CLAT) werd ingesteld bij Ministeriële Beschikking van 20-5-1981 nr. 31613 door de Minister van Volksgezondheid en Milieuhygiëne (Vomil). Het was een adviescommissie van tijdelijke aard en had als doel om een organisatorisch kader te ontwerpen, waardoor de Minister van Volksgezondheid en Milieuhygiëne zo spoedig mogelijk kon beschikken over samenhangende informatie van de meest recente inzichten met betrekking tot ontwikkelingen op middellange en lange termijn, die van belang konden zijn voor het milieubeleid. In het kort kwam het erop neer dat de Commissie tot taak had om voor 1 januari 1983 een organisatie-advies aan de minister uit te brengen en op verzoek van de bewindspersoon beleidsgerichte informatie over bepaalde termijnontwikkelingen te verzamelen.
In 1973 was er reeds een onderzoek gedaan door de ad hoc-commissie van de Voorlopige Wetenschappelijke Raad voor het Regeringsbeleid naar een geïntegreerd milieubeleid op lange termijn en deze had haar rapport hierover aan de regering uitgebracht. In december 1980 had er een gesprek tussen ambtenaren van het departement en de Minister plaats over een op te richten commissie in verband met de vertaling van het Amerikaanse rapport "The Global 2000 Report to the President" naar de Nederlandse omstandigheden (zie inventarisnr. 1).
De Commissie bestond uit een voorzitter, twee vertegenwoordigers van het Ministerie van Vomil, vier externe leden en een secretaris. Op 20 mei 1981 had de installatie van de Commissie plaats door de Minister van Volksgezondheid en Milieuhygiëne Dr. L. Ginjaar. Gemiddeld had er één maal per maand een plenaire vergadering plaats. Voorafgaand aan deze vergaderingen waren er regelmatig voorbesprekingen tussen de voorzitter en de secretaris over de te behandelen onderwerpen. Ook werd dan de agenda vastgesteld. Tussen de Commissie, de Minister en de Staatssecretaris werd tevens gesproken over de evaluatie van de raad.
Na de eerste overlegronde verrichtten vakgroepen van universiteiten en onderzoeksbureaus onderzoek voor de Commissie ter onderbouwing van haar advies. Ook werd er een enquête gehouden onder ongeveer 200 deskundigen naar de prioriteiten voor zowel beleid als onderzoek op het gebied van milieu en natuur. Voor de begeleiding van dit onderzoek stelde de CLAT een commissie in, welke bestond uit twee leden van de CLAT, twee leden van de Raad voor het Milieu- en Natuuronderzoek (RMNO) en een lid van het Studie- en Informatiecentrum voor Milieuonderzoek TNO (zie inventarisnr. 10).
Verder oriënteerde de Commissie zich op de situatie in het buitenland voor zover haar taak van belang, met name in Groot-Brittannië, de Bondsrepubliek Duitsland, Frankrijk en de Verenigde Staten. Een aantal leden van de Commissie bezocht de Royal Commission on Environmental Pollution in Groot-Brittanië en de Rat von Sach-verständigen für Umweltfragen in de Bondsrepubliek Duitsland (zie inventarisnr. 1).
Na deze onderzoeken en besprekingen heeft de Commissie aan de hand van de onderzoeksrapporten eind 1982 het interimrapport samengesteld, dat in de plenaire vergadering werd behandeld. Dit interimrapport was onderverdeeld in deelrapporten, waarin alle zaken over het milieubeleid op lange termijn werden uiteengezet.
Over het concept van dit voorlopige advies werd door de Commissie van gedachten gewisseld met delegaties uit de Gezondheidsraad, de Wetenschappelijke Raad voor het Regeringsbeleid, de Centrale Raad voor de Milieuhygiëne, de Voorlopige Raad voor het Milieu- en Natuuronderzoek en de Raad van Advies voor de Ruimtelijke Ordening. Verder werd er commentaar ontvangen van het Directoraat-Generaal voor de Milieuhygiëne en de Rijksplanologische Dienst.
Aan de hand van deze gedachtewisselingen en commentaren werd eind 1983 het definitieve rapport samengesteld, dat aan de Minister werd aangeboden (zie inventarisnr. 15-16).
Samenstelling van de Commissie in 1981
Voorzitter:
Dr. L.A. Clarenburg (Vomil).
Secretaris:
Ir. J. van der Vaart (Vomil).
Leden:
Dr. J.W. Copius Peereboom (Vomil),
Prof. Dr. L.H. Klaassen (Nederlands Economisch Instituut),
Dr. J.T.H. de Smidt (Botanisch Laboratorium Utrecht),
Prof. Dr. M. van de Vall (Leids Instituut voor Situering van Sociaal Beleidsonderzoek),
Drs. P.T. Poharnok (Vomil),
J.H.M. Pieters (Vomil).
Geschiedenis van het archiefbeheer
De Commissie Lange Termijnontwikkelingen Milieubeleid werd ingesteld in 1981 en heeft in 1983 haar werkzaamheden voltooid. Gedurende die periode is er door het secretariaat van de commissie een archief gevormd. De stukken waren chronologisch geordend. Elk stuk kreeg bij binnenkomst een volgnummer. Er waren agenda's aanwezig.
Nadat de commissie in 1983 haar werkzaamheden had voltooid is het archief overgedragen aan de Dienst Documentaire Informatievoorziening, Semi-Statisch Archief van het Ministerie van Volkshuisvesting, Ruimtelijke Ordening en Milieubeheer te Den Haag.
De verwerving van het archief
Overbrenging van een overheidsarchief
De verwerving van het archief
Het archief is krachtens bepalingen van de Archiefwet overgebracht.
Inhoud en structuur van het archief
01.01.02
Inhoud
Enkele notulen zijn niet aangetroffen. Dit geldt ook voor enkele agenda's, vergaderstukken en stukken betreffende commentaar op het interimrapport.
Selectie en vernietiging
De bewerking van het archief had plaats in september 1996. De omvang van het archief bedroeg voor de bewerking 0.8 meter en na de bewerking 0.2 meter, hetgeen neerkomt op een vernietigingspercentage van ± 75%.
De stukken zijn vernietigd op basis van de vernietigingslijst VROM, onderdeel Bedrijfsvoering, vastgesteld bij Besluit van Minister WVC van 4 november 1993 nr. A.93.934 gepubliceerd in de Staatscourant van 21 december 1993 nr.445.
Ordening van het archief
De chronologische ordening is vrijwel gehandhaafd. Na de inventarisatie zijn de bescheiden als volgt ingedeeld: stukken betreffende de instelling en samenstelling, notulen, agenda's en vergaderstukken, rapporten. Alle inventarisnummers zijn van dossieromvang.
Aanwijzingen voor de gebruiker
Openbaarheidsbeperkingen
Volledig openbaar.
Materiële beperkingen
Aanvraaginstructie
Openbare archiefstukken kunnen online worden aangevraagd en gereserveerd. U kunt dit ook via de terminals in de studiezaal van het Nationaal Archief doen. Om te kunnen reserveren dient u de volgende stappen te volgen:
U maakt een profiel aan op www.gahetna.nl, en logt vervolgens in
Via de archiefinventaris (alleen de beschrijvingen met rode nummers) selecteert u het gewenste archiefstuk door op de knop 'Reserveren' te klikken
In het volgende scherm geeft u aan op welke dag u het archiefstuk wilt inzien
Indien u zich bevindt in de studiezaal en een tafelnummer heeft ontvangen kunt u dit nummer vermelden. Als u geen tafelnummer heeft kunt u tafelnummer 777 laten staan
Vervolgens bevestigt u uw reservering door deze te versturen.
Verwant materiaal
Beschikbaarheid van kopieën
Beschrijving van de series en archiefbestanddelen
- Organisatie
  - Stukken betreffende de instelling, samenstelling en werkwijze van de Commissie, met retro-acta over 1980., 1981-1982; 1
  - Notulen van de Commissie Lange Termijnontwikkelingen Milieubeleid., 1981-1983; 2
    Notulen vanaf maart 1983 zijn niet aangetroffen.
  - Agenda's en vergaderstukken van de Commissie Lange Termijnontwikkelingen Milieubeleid., 1981-1983; 3-5
    Enkele agenda's ontbreken.
    - 1981, 3
    - 1982, 4
    - 1983, 5
  - Verslagen van besprekingen tussen de Voorzitter en de Secretaris over de werkzaamheden van de Commissie., 1981-1982; 6
  - Verslagen van besprekingen tussen de Voorzitter, Secretaris, Minister en Staatssecretaris betreffende de evaluatie van de commissie, met bijlage., 1982-1983; 7
- Taakuitvoering
  - Rapporten van onderzoeken betreffende de totstandkoming van het eindrapport., 1982-1983; 8-14
    - "De Maatschappelijke inbedding van de milieuproblematiek: de essentie, analysering en menselijke aktiviteiten op het gebied van de milieuproblematiek", door Drs. P. Winkel, Drs. H.T.U. van Rijn en Mevr. J.J.C. van Juchem van het Studie- en Informatiecentrum TNO voor Milieuonderzoek te Delft. 1982, 8
    - "Milieu en toekomstonderzoek", door Dr. W. Wils en Dr. H.Voogd van Wils Systeem Analyse b.v. te Voorburg. 1982, 9
    - "Agendapunten voor Natuur en Milieu: meningen over prioriteiten voor beleid en onderzoek", door J. de Boer en J.W. van der Linden van het Instituut voor Milieuvraagstukken van de Vrije Universiteit te Amsterdam (in opdracht van de Commissie Lange Termijnontwikkelingen Milieubeleid en van de Raad voor het Natuur- en Milieuonderzoek), met bijlagen. 1982-1983, 10
    - "Naar een lange termijn Milieubeleid: signalering, selectie en kanalisering van informatie met betrekking tot milieubeïnvloedende lange termijnontwikkelingen", door H.A. van der Heyden en M. Hisschemöller van de Vakgroep Bestuurskunde en Publiek Recht van de Universiteit van Amsterdam. 1983, 11
    - "Lange termijnontwikkelingen van voedselarme milieus en grondwater van de pleistocene zandgronden: verkenningen van de periode 1900-2025", door de Studiegroep Toekomstontwikkeling Oligotrofe Milieus (STOM) van de Rijksuniversiteit te Utrecht. 1983, 12
    - "Onderzoek naar de transfer van informatie" door N. Schoemaker, M. Smit en C. Meus van het Leids Instituut voor de Stimulering van het Sociaal Beleidsonderzoek van de Rijksuniversiteit te Leiden. 1983, 13
    - Rapport (ad-interim) "De lange termijn begint vandaag", inzake het advies over een organisatorisch kader voor de verzameling en uitwerking van informatie betreffende de ontwikkeling op lange termijn van het milieubeleid. 1983, 14
  - Rapport "De lange termijn begint vandaag", inzake het advies over de verzameling en verwerking van informatie betreffende de ontwikkelingen op lange termijn van het milieubeleid., 1983; 15
  - Brieven van het Bureau Milieu en Ruimtelijke Ordening van de Raad van Nederlandse Werkgeversbonden VNO-NCW en de Gezondheidsraad betreffende enkele aanmerkingen op het rapport., 1984; 16